【裁判字號】    90,訴,91
【裁判日期】    900910
【裁判案由】    偽造文書等
【裁判全文】
臺灣雲林地方法院刑事判決                              九十年度訴字第九一號
    公  訴  人  臺灣雲林地方法院檢察署檢察官
    被      告  丙○○
    被      告  戊○○
右列被告因偽造文書等案件，經檢察官提起公訴（九十年度偵字第三四一號），本院
判決如左：
    主  文
丙○○、戊○○共同連續行使偽造私文書，足以生損害於他人，各處有期徒刑參月，
如易科罰金，均以參佰元折算壹日。偽造如附表所示簽帳單第一聯（含「乙○○」署
押陸枚）陸張、第二聯及第三聯持卡人簽名欄偽造之「乙○○」署押共柒枚、偽造之
台北銀行信用卡柒張、偽造之新光三越信用卡壹張均沒收。
    事  實
一、戊○○於八十九年十一月間，因見跳蚤雜誌內廣告「卡讓你刷」，即以電話聯絡
    真實姓名年籍不詳綽號「小李」之男子，以每張新台幣（下同）二萬元或二萬五
    千元之代價，購得偽造之台北銀行信用卡七張及新光三越信用卡一張後，明知綽
    號「小李」之成年男子所交付之台北銀行信用卡七張、新光三越銀行信用卡，均
    係偽造之信用卡，竟與丙○○共同基於行使偽造私文書及意圖為自己不法所有之
    犯意聯絡，由丙○○持上開卡號0000000000000000號台北銀行
    信用卡一張，於附表所示之時間，至附表所示之商店內購物，由丙○○佯稱為信
    用卡之真正使用人，供附表所示之商店店員持該信用卡在刷卡機上刷卡辨識而行
    使之，丙○○並在附表所示店員所交付具有私文書性質之簽帳單第一聯持卡人簽
    名欄上偽簽「乙○○」之署押，以為「持卡人同意依照信用卡使用約定，一經使
    用或訂購物品均應按所示之全部金額，付款予發卡銀行」用意之證明，並交還前
    開店員而行使該簽帳單簽帳購物，使前開商店店員陷於錯誤，而將丙○○選購之
    商品及簽帳單第一聯交付丙○○收取，足以生損害於乙○○及發卡銀行，得手後
    ，丙○○及戊○○即將所購得之金飾變賣予他人，所得款項朋分花用。嗣於九十
    年一月十三日十三時四十分許，戊○○駕駛車輛搭載丙○○至雲林縣西螺鎮○○
    路一八八號宏基銀樓，丙○○欲以相同手法行使偽造信用卡詐取財物時，為該商
    店負責人丁○○識破，報警當場查獲而未能得手，並扣得偽造之台北銀行信用卡
    七張、新光三越信用卡一張。
二、案經雲林縣警察局西螺分局報請台灣雲林地方法院檢察署檢察官偵查起訴。
    理  由
一、右揭事實，業據被告丙○○、戊○○於警訊、偵查及本院審理時坦承不諱，核與
    證人丁○○於警訊時證述之情節相符，並有簽帳單商店存根聯影本六紙，及偽造
    之台北銀行信用卡七張、新光三越信用卡一張在卷可佐。本件事證明確，被告二
    人犯行應堪認定。
二、按信用卡簽帳單，係持卡人向特約商店消費後簽持卡人姓名於其上，由特約商店
    將第一聯交持卡人收執，第二聯（或有第三聯）則由特約商店取回，而該簽帳單
    由持卡人簽名係指持卡人同意依據信用卡持卡人與發卡銀行間合約條件，對其所
    購物品或接受服務，均應按簽帳單之消費金額，付款予發卡銀行。故持卡人於該
    簽帳單簽名其用意與票據背書大致相同，皆係對所簽之金額負責之意，故為私文
    書。核被告丙○○、戊○○所為，係犯刑法第二百十六條、第二百十條之行使偽
    造私文書罪及第三百三十九條第一項之詐欺取財罪（附表各次犯行）、同法第三
    百三十九條第三項、第一項之詐欺取財未遂罪（被告二人最後一次向宏基銀樓詐
    欺部分）。被告丙○○與戊○○持偽造之信用卡至宏基銀樓行使，已著手於詐欺
    取財行為之實施，惟未生詐欺取財之結果，其詐欺取財之犯罪尚屬未遂，為未遂
    犯。被告丙○○與戊○○二人，具有犯意聯絡及行為分擔，為共同正犯。被告二
    人推由丙○○偽造「乙○○」之署押，為偽造簽帳單之私文書之階段行為，偽造
    私文書之低度行為復為行使之高度行為所吸收，不另論罪。被告二人先後六次詐
    欺取財既遂、一次詐欺取財未遂犯行，時間緊接，所犯罪名相同，顯係出於概括
    之犯意為之，為連續犯，應依刑法第五十六條之規定以一詐欺取財罪既遂論，並
    加重其刑。被告二人所犯上開二罪間，有方法結果之牽連關係，應從一重之行使
    偽私文書罪處斷。被告丙○○於上開信用卡背面偽造「乙○○」署押，與前開在
    簽帳單上偽造署押之行為，有連續犯關係，已為偽造文書罪吸收，附此敘明。爰
    審酌被告丙○○、戊○○犯罪之動機、目的、手段，犯罪時所受之刺激及其品性
    、生活狀況、智識程度、犯罪後態度尚稱良好等一切情狀，分別量處如主文所示
    之刑，並諭知易科罰金之折算標準。查被告行為後，刑法就處罰信用卡犯罪類型
    部分增訂第二百零一條之一規定：「意圖供行使之用，而偽造、變造信用卡、金
    融卡、儲值卡或其他相類作為簽帳、提款、轉帳或支付工具之電磁紀錄物者，處
    一年以上七年以下有期徒刑，得併科三萬元以下罰金。」、「行使前項偽造、變
    造信用卡、金融卡、儲值卡或其他相類作為簽帳、提款、轉帳或支付工具之電磁
    紀錄物，或意圖供行使之用，而收受或交付於人者，處五年以下有期徒刑，得併
    科三萬元以下罰金。」，該增訂條文於九十年六月二十日公布，於同年月二十二
    日施行，依據刑法第二條第一項但書比較新舊法結果，以原來論以刑法第二百十
    六條、第二百十條行使偽造私文書罪，較有利於被告，附此敘明。末按刑法第四
    十一條：「犯最重本刑為三年以下有期徒刑之罪，而受六月以下有期徒刑或拘役
    之宣告，因身體、教育、職業或家庭之關係，執行顯有困難者，得以一元以上三
    元以下折算一日，易科罰金」，已於九十年一月十日經總統公布修正為第四十一
    條第一項前段：「犯最重本刑為五年以下有期徒刑之罪，而受六月以下有期徒刑
    或拘役之宣告，因身體、教育、職業或家庭之關係或其他正當事由，執行顯有困
    難者，得以一元以上三元以下折算一日，易科罰金」，同年月十二日生效。本件
    被告犯罪日期在前述法律修正前，犯罪後法律變更，比較新舊法，以新法對被告
    有利，自應適用新法即修正後之刑法第四十一條第一項前段之規定，諭知易科罰
    金之折算標準，併此敘明。被告二人於附表所示之時、地，所偽造行使之簽帳單
    第一聯六張（含其上「乙○○」之署押），於簽帳後交被告丙○○收執為憑，屬
    被告丙○○所有，且係供被告二人共同犯罪所用之物，雖未扣案，然不能證明業
    已滅失，應依刑法第三十八條第一項第二款規定宣告沒收；前開簽帳單第二聯或
    第三聯（七張），已據被告丙○○交與特約商店，非被告所有，爰不另諭知宣告
    沒收，惟其上「乙○○」之署押七枚，係被告丙○○所偽造之署押，不問屬於被
    告與否，均應依刑法第二百十九條之規定宣告沒收。又扣案之偽造台北銀行信用
    卡七張、新光三越信用卡一張，為被告戊○○自綽號「小李」之男子處所購得，
    屬被告戊○○所有，係被告二人供共同犯罪所用之物，業據被告丙○○、戊○○
    供承在卷，爰併依刑法第三十八條第一項第二款之規定予以宣告沒收。
據上論斷，應依刑事訴訟法第二百九十九條第一項前段、刑法第二條第一項前段、第
二十八條、第二百十六條、第二百十條、第三百三十九條第一項、第五十五條、第五
十六條、第四十一條第一項前段、第二百十九條、第三十八條第一項第二款，罰金罰
鍰提高標準條例第一條前段、第二項，判決如主文。
本案經檢察官甲○○到庭執行職務
中       華       民       國      九十      年     九     月     十    日
                臺灣雲林地方法院刑事第二庭
                                            法  官  冷  明  珍
右正本證明與原本無異。
如不服本判決，應於判決送達後十日內，向本院提出上訴狀。（須附繕本）
                                            書記官  周  麗  雲
中       華       民       國      九十      年     九     月     十    日
中華民國刑法第二百一十六條
 (行使偽造變造或登載不實之文書罪)
行使第二百十條至第二百十五條之文書者，依偽造、變造文書或登載不實事項或使登
載不實事項之規定處斷。
中華民國刑法第二百一十條
 (偽造變造私文書罪)
偽造、變造私文書，足以生損害於公眾或他人者，處五年以下有期徒刑。
中華民國刑法第三百三十九條
 (普通詐欺罪)
意圖為自己或第三人不法之所有，以詐術使人將本人或第三人之物交付者，處五年以
下有期徒刑、拘役或科或併科一千元以下罰金。
以前項方法得財產上不法之利益或使第三人得之者，亦同。
前二項之未遂犯罰之。


司法院資訊處製作；財團法人民間司法改革基金會備份。
